臺灣高雄地方法院刑事判決　　　　　　　95年度訴字第1983號
公　訴　人　臺灣高雄地方法院檢察署檢察官
被　　　告　甲○○
上列被告因違反商業會計法等案件，經檢察官提起公訴（94年度
偵字第19709 號），本院判決如下：
    主  文
甲○○無罪。
    理  由
一、公訴意旨略以：被告甲○○明知如應他人之邀，擔任公司之
    名義負責人，可能幫助他人成立空頭公司、復以該空頭公司
    填載不實會計憑證而幫助他人逃漏稅捐，惟因斯時或因經濟
    拮据或不詳理由，亦無任何資力擔任公司負責人，竟受其叔
    楊江田（已歿）之慫恿，乃基於幫助之故意，將其所有之身
    分證件，於不詳時地交予楊江田，復由楊江田於民國91年5
    月間持向高雄市政府申請辦理大三魁營造有限公司（設高雄
    市新興區○○○路21 9號6 樓7 室，下稱大三魁公司）負責
    人變更登記，將甲○○登記為大三魁公司之負責人。嗣由楊
    江田向大三魁公司營業登記所在地轄區稅捐稽徵機關，申領
    統一發票後，明知大三魁公司無實際進貨及銷貨事實，竟基
    於意逃漏稅捐及於幫助他人逃漏稅捐之概括犯意，連續於下
    列期間，以大三魁公司名義，為下列行為，足以生損害於主
    管機關核課稅捐之正確性：（一）自91年9 月間起至92年7
    月間止，明知大三魁公司並未向起訴書（如附件）附表一所
    示之公司或營業人進貨之情形下，竟取得該公司或營業人所
    開立之發票張數共計58紙，金額共計新臺幣（下同）8,291
    萬4,576 元，充當大三魁公司之進項憑證，資以扣抵大三魁
    公司之銷項金額，逃漏營業稅共計414 萬5,774 元。（二）
    自91年9 月間起至92年7 月間止以大三魁公司名義，虛開銷
    售金額共計1 億209 萬2,027 元之發票87紙予起訴書附表二
    所示之公司或營業人，幫助他人逃漏稅捐共計525 萬846 元
    。因認被告涉有核被告甲○○以幫助之意思參與真實姓名年
    籍不詳之「陳先生」違反稅捐稽徵法第43條第1 項幫助他人
    逃漏稅捐罪嫌以及商業會計法第71條第1 款填製不實會計憑
    證罪嫌、刑法第339 條第1 項詐欺罪嫌之幫助犯等情。
二、按犯罪事實應依證據認定之，無證據不得認定犯罪事實；不
    能證明被告犯罪者，應諭知無罪之判決，刑事訴訟法第154
    條第2 項、第301 第1 項分別定有明文。又認定犯罪事實所
    憑之證據，雖不以直接證據為限，間接證據亦包括在內，然
    而無論直接或間接證據，其為訴訟上之證明，須達於通常一
    般之人均不致有所懷疑，而得確信其為真實之程度者，始得
    據為有罪之認定，最高法院76年臺上字第4986號判例意旨可
    資參照。又檢察官對於起訴之犯罪事實，應負提出證據及說
    服之實質舉證責任，倘其所提出之證據，不足為被告有罪之
    積極證明，或其指出證明之方法，無從說服法院以形成被告
    有罪之心證，基於無罪推定之原則，自應為被告無罪判決之
    諭知，最高法院92年臺上字第128 號判例亦已明揭其旨。
三、按被告以外之人於審判外之陳述，雖不符刑事訴訟法第159
    條之1 至第159 條之4 規定，而經當事人於審判程序同意作
    為證據，法院審酌該言詞陳述或書面陳述作成時之情況，認
    為適當者，亦得為證據；當事人、代理人或辯護人於法院調
    查證據時，知有該法第159 條第1 項不得為證據之情形，而
    未於言詞辯論終結前聲明異議者，視為有前項之同意，該法
    第159 條之5 業已明揭其旨。本件下引各事證，檢察官及被
    告均知為審判為之書面資料，且均同意或無異議作為證據，
    本院審酌其作成之情況，未見有何不適當之情形，是得為證
    據，合先敘明。
四、訊據被告堅決否認有公訴意旨所指之幫助犯行，辯稱：楊江
    田為伊叔父，生前是記帳業者，伊因與友人合資設立合宜興
    內衣有限公司之事，將身分證、印章交給楊江田處理，當時
    並不知道被楊江田用以登記為大三元公司負責人之事，楊江
    田事後才告知因需要人頭，所以將伊登記為負責人，並保證
    沒有問題，伊對於大三元公司之狀況完全不清楚，伊之前開
    公司時也是由楊江田記帳，所以信任楊江田等語。經查：
（一）被告曾登記為大三元公司之負責人，且該公司有取得不實
      進項憑證及出具不實銷貨憑證進而逃漏自己及他人之營業
      稅等事實，有大三魁公司登記資料表、公司資料查詢表、
      營業稅稅籍資料查詢作業及營業人變更登記檢查表、財政
      部臺灣省南區國稅局高雄縣分局93年10月27日南區國稅高
      縣三字第0930042399號移送書（含大三魁公司營業稅稅籍
      資料、營業稅年度查詢資料、統一發票查核清單）、專案
      申請調檔統一發票查核清單、法務部調查局南部地區機動
      工作組調南機防字第09476208081 號刑事案件移送書、大
      三魁公司進銷項廠商流程圖及取得統一發票明細表附卷可
      參。
（二）茲應審究者，厥為被告有無前開公訴意旨所稱：明知如應
      他人之邀，擔任公司之名義負責人，可能幫助他人成立空
      頭公司、復以該空頭公司填載不實會計憑證而幫助他人逃
      漏稅捐，竟受楊江田慫恿而基於幫助之故意，將身分證件
      交由楊江田申請變更登記為大三元公司負責人等情事。經
      查被告所稱楊江田為其叔父且業已死亡一節，核與證人即
      楊江田之友人林明德於警詢所述相符，可堪認定。而被告
      辯稱楊江田生前為記帳業者，伊因設立合宜興內衣有限公
      司事宜而將身分證及印章交予楊江田等情節，此等事由尚
      與常情無違，尚難遽認被告交付該等物品即係基於幫助他
      人以不實憑證逃漏稅捐之意思所為，從而楊江田將大三元
      公司負責人變更登記為被告一事，被告是否知情，亦頗有
      可疑。退步言之，縱認被告有應允楊江田將其登記為大三
      元公司之負責人，然衡酌臺灣社會一般情況，委請他人出
      名擔任公司名義負責人之事所在多有，其出發點各有不同
      ，未必即係基於以不實憑證逃漏稅之目的而為，且楊江田
      與被告既有叔姪之親誼，被告對其當有相當程度之信任，
      則被告主觀上是否認知到大三元公司嗣後會有各種逃漏稅
      之情事，亦堪置疑。
（三）綜據上述，檢察官並未提出足夠之積極證據以認定被告有
      幫助他人以不實憑證逃漏稅捐之犯意，其間尚有合理之懷
      疑存在。此外復查無其他積極證據足認被告有何公訴意旨
      所述犯行，被告既未經證明犯罪，揆諸首揭說明，自應為
      無罪之諭知。
據上論斷，應依刑事訴訟法第301 條第1 項，判決如主文。
本案經檢察官乙○○到庭執行職務。
中　　華　　民　　國　　96　　年　　1　 　月　　31　　日
                  鳳山刑事第二庭  審判長法　官　黃建榮
                                        法  官  李嘉益
                                        法  官  譚德周
以上正本證明與原本無異。
如不服本判決，應於收受送達後10日內向本院提出上訴書狀。
中　　華　　民　　國　　96　　年　　1 　　月　　31　　日
　　　　　　　　　　　　　　　　　　　　書記官  徐錦純
